【裁判字號】    90,簡上,158
【裁判日期】    901231
【裁判案由】    傷害
【裁判全文】
臺灣士林地方法院刑事判決                          九十年度簡上字第一五八號
    上訴人即
    被      告  甲○○
    選任辯護人  劉興業
右列被告因家庭暴力罪之傷害案件，不服本院中華民國九十年十月十一日九十年度簡
字第一一七三號判決（聲請簡易處刑案號：臺灣士林地方法院檢察署九十年度偵字第
六四三四號）提起上訴，本院管轄第二審之法院判決如左：
    主  文
上訴駁回。
    事  實
一、甲○○與乙○○係夫妻，有家庭暴力防治法第三條第一項之家庭成員關係。甲○
    ○於民國八十九年十月八日下午五時許，在二人位於臺北市○○區○○街十三巷
    十五號之住處，因細故與乙○○發生爭執並發生拉扯，甲○○竟基於傷害之犯意
    ，出手毆打乙○○，致乙○○受有頭部瘀血、左頸部瘀血、右肩擦傷、右上臂擦
    傷瘀血及左上臂擦傷瘀血之傷害。
二、案經被害人乙○○告訴由臺灣士林地方法院檢察署檢察官偵查後聲請簡易判決處
    刑。
    理  由
一、訊據被告甲○○固不否認有於右開時、地與乙○○發生拉扯，乙○○並因而受傷
    之事實，惟矢口否認有傷害犯行，辯稱：並非故意打傷乙○○，她是因為二人拉
    扯間受傷的，二人拉扯後都有倒地，乙○○有用腳踹伊，二人倒地後繼續扭打，
    不記得有無撞倒桌子云云。而辯護人亦為被告辯護稱：乙○○所指述被告傷害情
    節，與所受傷害部位並不相符，事實上被告並未出手毆打乙○○，乙○○所受傷
    害，可能係因為不慎跌倒所致，其所為指述與事實不符，縱認為二人間確因拉扯
    而造成乙○○受傷，亦僅屬過失之行為，不能認為係故意傷害行為云云。惟查：
  (一)右開犯罪事實，業據證人即被害人乙○○於偵查及本院審理時證述詳明，且有台
    北市立忠孝醫院八十九年十月九日所出具之乙○○驗傷診斷書一紙附卷可按。
  (二)被告及辯護人雖執上情為辯，而被告上訴原雖一再辯稱並未出手毆打被害人，然
    於本院審理時經詢問之結果，據其供稱：「我有無出手可能非我所想，因當時我
    是在生氣的情況下，可能有失控」、「（你是否有出手打她﹖）二人都有出手」
    、「（提示診斷證明書有何意見﹖）我看到後感到驚訝，可能是我抱她時抓到她
    的手臂，頸部是拉扯時受傷」等語，是被告業已坦認確有出手毆打被害人乙○○
    之行為，並核與被害人乙○○所為指述情節及受傷部位大致相符，其前所為辯解
    顯係意在卸責，要無足採。
  (三)至辯護人質疑被害人前後所指被告毆打之手法與受傷部位並非相符，然查當人在
    爭執當時，其情況緊迫，對方出手突然，要求必然準確陳述行為人之手勢、肢體
    細節動作，顯然乃過苛之要求，而本件被害人對於二人爭執過程、被告動作之陳
    述，亦僅關於被告究係以手掌或拳頭毆打其頭、頸部部分略有出入，其餘各節並
    無矛盾之處，是不能僅以上開供述略微之出入，即認為其陳述為全然不能採取，
    辯護人此部分辯解，不能認為可採，亦不影響於本案之認定。至所執辯護理由中
    關於被告並未出手毆打被害人部分，則核與被告所為前開供述事實不符，要屬無
    據。
  (四)另被告及辯護人雖以本案係被告與乙○○拉扯所致，被告亦有受傷，並非故意之
    傷害行為云云為辯，然按刑法第二十三條之正當防衛需對於現在不法之侵害始得
    為之；再衡之一般社會經驗法則，互毆係屬多數動作構成單純一罪而互為攻擊之
    傷害行為，縱令一方先行出手，而還擊一方在客觀上苟非單純僅對於現在不法之
    侵害為必要排除之反擊行為，因其本即有傷害之犯意存在，則對其互為攻擊之還
    手反擊行為，自無主張正當防衛之餘地（最高法院八十四年度台上字第三九０號
    、八十四年度台非字第二０八號判決參照）。是姑不論被告所指渠亦因本件爭執
    受有傷害部分，並無證據以佐其說，已不能認為可採，縱所陳為實，惟本件被告
    與乙○○因細故發生拉扯，渠二人乃均係基於傷害之犯意而互相毆擊，揆之上開
    判決意旨，本無刑法第二十三條正當防衛適用之餘地。而成人間出手與他人扭打
    、毆擊，以使用之力量及手法而言，極易造成對方之傷害，此為公知之事實，被
    告現年近四十歲，並為公司之負責人，此等事實當為渠所明知，竟仍執意為之，
    而出手毆打乙○○，其行為確係出於故意所為，所辯為過失行為云云，亦無可採
    。
  (五)綜上，本件事證明確，被告犯行洵足認定，應予依法論科。
二、核被告所為，係犯刑法第二百七十七條第一項之傷害罪。原審援引刑事訴訟法第
    四百四十九條第一項後段、第四百五十四條第二項、刑法第二條第一項前段、第
    二百七十七條第一項、第四十一條第一項前段，罰金罰鍰提高標準條例第一條前
    段、第二條，判處被告拘役五十日，如易科罰金，以三百元折算一日，認事用法
    並無不當，量刑亦稱妥適。被告以上開理由提起上訴，核非可採，其上訴為無理
    由，應予駁回。
據上論斷，應依刑事訴訟法第四百五十五條之一第一項、第三項、第三百六十八條，
判決如主文。
本案經檢察官施慶堂到庭執行職務
中      華      民      國      九十      年    十二    月    三十一    日
                                      臺灣士林地方法院刑事第一庭
                                          審判長法  官  林  清  吉
                                                法  官  林  政  佑
                                                法  官  蕭  錫  証
右正本證明與原本無異。
本件不得上訴。
                                                書記官  范  淑  芬
中      華      民      國      九十一    年     一     月      二      日
附錄本案論罪科刑法條：
刑法第二百七十七條第一項：
  傷害人之身體或健康者，處三年以下有期徒刑，拘役或一千元以下罰金。


司法院資訊處製作；財團法人民間司法改革基金會備份。
